【裁判字號】    98,交易,137
【裁判日期】    990525
【裁判案由】    過失傷害
【裁判全文】
臺灣臺南地方法院刑事判決             98年度交易字第137號
公  訴  人  臺灣臺南地方法院檢察署檢察官
被      告  甲○○
選任辯護人  彭冀湘律師
上列被告因過失傷害案件，經檢察官提起公訴（97年度偵字第16
853號），本院判決如下：
    主  文
甲○○從事業務之人，因業務上之過失傷害人致重傷，處有期徒
刑柒月。
    事  實
一、甲○○受僱於統聯汽車客運股份有限公司擔任司機一職，係
    從事駕駛業務之人。其於民國97年8月12日晚上20時20分許
    ，駕駛其業務上所使用之車牌號碼AG-718號營業用大客車，
    沿臺南縣永康市○○○路內側車道由東往西方向行駛，駛至
    該路與中正七街交岔路口時，原應遵守燈光號誌之指示，而
    依當時天候晴朗、夜間有照明、柏油路面乾燥無缺陷、道路
    上未有任何障礙物、視距良好等情形以觀，客觀上亦無不能
    注意之情事，詎疏未注意及此，貿然在全紅號誌時闖越紅燈
    通過交岔路口，適有鄭仁明未戴安全帽騎乘車牌號碼NGO-31
    1號重型機車沿中正七街由南往北方向行駛，於中正七街路
    口之交通號誌尚為紅燈時，竟直行前進至上開交岔路口處逕
    行左轉中正北路，甲○○見狀避煞不及，其所駕駛上開營業
    用大客車車頭因而撞及鄭仁明所騎乘之機車右側，致鄭仁明
    人、車倒地，因而受有頭部外傷併顱骨骨折、顱內出血、雙
    側硬腦膜下出血、腦挫傷、肢體多處擦傷、雙眼玻璃體混濁
    等於健康有難治之重傷害。甲○○於肇事後，在未有偵查犯
    罪職務之機關或公務員發覺其為犯罪人前，即向處理本件道
    路交通事故，尚不知肇事者為何人之臺南縣警察局永康分局
    交通事故處理小組員警供承其肇事犯罪，自首並接受裁判。
二、案經台南縣警察局永康分局報告臺灣臺南地方法院檢察署檢
    察官指定鄭仁明之姐丁○○代行告訴後偵查起訴。
    理  由
一、證據能力方面－
  (一)按被告以外之人於檢察事務官、司法警察官或司法警察調查
    中所為之陳述，與審判中不符時，其先前之陳述具有較可信
    之特別情況，且為證明犯罪事實存否所必要者，得為證據，
    刑事訴訟法第159條之2定有明文。是依本條規定，被告以外
    之人於檢察事務官、司法警察（官）調查時所為之陳述，屬
    傳聞證據，依同法第159條規定，本無證據能力，必具備「
    可信性」及「必要性」二要件，始例外得適用上開第159條
    之2規定，認有證據能力，採為證據。此之「必要性」要件
    ，必須該陳述之重要待證事實部分，與審判中之陳述有所不
    符，包括審判中改稱忘記、不知道等雖非完全相異，但實質
    內容已有不符者在內，且該審判外之陳述，必為證明犯罪之
    待證事實存在或不存在所不可或缺，二者兼備，始足當之。
    故此所謂「為證明犯罪事實存否所必要者」，既必須達不可
    或缺之程度，自係指就具體個案案情及相關卷證判斷，為發
    現實質真實目的，認為除該項審判外之陳述外，已無從再就
    同一供述者，取得與其上開審判外陳述之相同供述內容，倘
    以其他證據代替，亦無從達到同一目的之情形而言。而查，
    證人乙○○於本院審理時已到庭陳述，且其證述之重要待證
    事實部分與渠在警詢時之供述內容相符，則證人乙○○在警
    詢之供述既有審判中之陳述可以代替，自非屬「為證明犯罪
    事實存否所必要者」，則證人乙○○之警詢供述，非為證明
    犯罪之待證事實存在或不存在所不可或缺，從而，證人乙○
    ○警詢之供述自非屬上開傳聞例外規定之情形，並無證據能
    力。
  (二)又按傳聞法則之重要理論依據，在於傳聞證據未經當事人之
    反對詰問予以核實，乃予排斥，惟若當事人已放棄對原供述
    人之反對詰問權，於法院審判時表明同意該等傳聞證據可作
    為證據，基於證據資料愈豐富，愈有助於真實發現之理念，
    並貫徹刑事訴訟法修法加重當事人進行主義之精神，確認當
    事人對於證據能力有處分權之制度，傳聞證據經當事人同意
    作為證據，法院認為適當者，亦得為證據；另當事人於調查
    證據時，對於傳聞證據表示「沒有意見」、「對於證據調查
    無意見」，而未於言詞辯論終結前聲明異議，應視為已有將
    該等傳聞證據採為證據之同意，此刑事訴訟法第159條之5定
    有明文。查公訴人、被告及辯護人對於本院所引用之下述證
    據，於本院準備程序及審判程序均未爭執其證據能力且同意
    引為證據（見本院卷第23頁背面、第164頁正面），本院審
    酌該些言詞及書面陳述作成時之證據取得過程並無瑕疵，且
    與待證事實具有關連性等情況，認為適當，應認依刑事訴訟
    法第159條之5之規定，得為證據，而有證據能力。
  (三)傳聞法則乃對於被告以外之人於審判外之言詞或書面陳述，
    亦即針對被告以外之人於審判外以言詞或書面所為之供述證
    據而為之規範。卷附道路交通事故現場蒐證照片12幀（見警
    卷第20頁至第25頁），及肇事地點旁85度C商家之監視錄影
    光碟1份及該光碟擷取監視畫面照片4張，均係以科學、機械
    之方式，對於所拍攝內容所為忠實且正確之記錄，性質上並
    非供述證據，應無刑事訴訟法第159條第1項規定之適用，附
    此敘明。
二、被告辯解及本案爭點－
  (一)被告甲○○就其於前揭時、地，駕駛車牌號碼AG-718號營業
    用大客車（下稱系爭A車），以時速40公里之速度與被害人
    鄭仁明所騎乘車牌號碼NGO-311號重型機車（下稱系爭B車）
    發生碰撞事故，因而致鄭仁明受有如事實欄記載之重傷害，
    及本件肇事交岔路口之交通號誌有3秒全紅號誌之設計等事
    實供認不諱（見本院卷第164頁正面），惟辯稱：其當時駕
    駛系爭A車係於綠燈時通過停止線，此由勘驗結果得知其所
    駕駛之車輛係於監視器畫面顯示2分34秒時已出現，足見系
    爭A車係於2分34秒時已通過停止線，而二車發生碰撞之時間
    係監視器畫面顯示2分37秒時，以此往前推算3秒，其行向號
    誌之全紅時間係2分34秒至2分37秒，系爭A車既於2分34秒時
    已通過停止線，其當然無闖紅燈之行為，本件交通事故發生
    之原因係因被害人未戴安全帽騎乘機車，且未依規定為機車
    二段式左轉及闖紅燈所致，本件交通事故之發生其並無過失
    等語（見本院卷第164頁背面、第168頁正面）。
  (二)辯護人則辯以：本件交通事故之發生係因被害人違規闖紅燈
    所致，應由被害人負全部責任，被告所駕駛之營業大客車係
    於綠燈時進入該交岔路口，此由證人乙○○之證述可知。況
    勘驗附近商家之監視錄影光碟畫面結果可知，該監視錄影資
    料出現被告所駕駛之車輛之時間，與被害人行向即中正七街
    號誌轉換為綠燈之時間相差2秒，而該監視畫面出現被告車
    輛畫面之地點至二車撞擊點約12公尺，因此，系爭A車當時
    之時速約每秒6公尺；而中正北路東向西之東邊停止線至監
    視畫面出現被告車輛畫面之地點，二者距離20公尺，因此，
    被告車輛在通過停止線到達二車碰撞地點共計行走約5.3秒
    之時間，參考卷內所附該交岔路口號誌運作之秒差情形，被
    告應在綠燈時進入該交岔路口。又公訴人既以監視器畫面資
    料作為主張被告係於號誌全紅時進入交岔路口之依據，則不
    得再以被告時速40公里作為推論被告所駕駛之車輛進入該交
    岔路口之依據云云。
  (三)起訴書雖原記載被告之過失行為係疏未注意車前狀況等語，
    惟公訴檢察官已於本院98年12月8日審理時更正為：除主張
    被告有前開起訴書所稱之過失行為外，尚增列被告有闖紅燈
    之過失行為（見本院卷第85頁背面），因此，本院綜合公訴
    人之論據及被告、辯護人之辯解，並經檢辯雙方在本院99年
    5月11日審理時所整理之爭點（見本院卷第164頁正面至背面
    ），認定被告、被害人確於事實欄所載時、地，分別駕車行
    經該處，及被害人有騎乘機車未戴安全帽、闖紅燈等違規行
    為，與被害人受有如事實欄記載之重傷害等情，故本案爭點
    乃在被害人所受上開傷害除源於自身闖紅燈之行為外，是否
    尚有因於被告於全紅時駕車進入交岔路口，亦有闖紅燈之行
    為所致，繼究明本件交通事故肇責是否歸於被告過失。
  (四)至於兩造雖就被害人尚有騎乘機車未依規定為二段式左轉之
    違規行為一節不爭執（見本院卷第164頁正面），然觀之道
    路事故現場圖之記載可知（見警卷第17頁），機車待轉區僅
    繪製在中正七街二側，顯係供中正北路欲左轉中正七街之機
    車使用，與中正七街欲左轉中正北路之機車無關，因此，自
    難認被害人自中正七街南往北行駛、左轉中正北路時，有機
    車未依規定為二段式左轉之違規行為，附此敘明。
三、認定犯罪事實所憑之證據及理由－
  (一)本件肇事前被告駕駛系爭A車沿台南縣永康市○○○路由東
    向西行駛，被害人騎乘系爭B車沿台南縣永康市○○○街由
    南往北行駛、左轉中正北路，肇事地點為台南縣永康市○○
    ○路與中正七街交岔路口之東向西之內側快車道靠近西側斑
    馬線上即道路事故現場圖上所示B車刮地痕起點，而本件交
    通事故發生後，系爭A車係左側前車燈處撞及系爭B車右側車
    身，且系爭B車之刮地痕起點係於中正北路東向西內側車道
    靠近西側斑馬線，往西北延伸14.2公尺，顯見係系爭A車左
    側車前燈處撞及系爭B車之右側車身，堪認不同向之二車係
    幾近於垂直之方式發生碰撞，有卷附道路交通事故現場圖、
    現場照片及二車車體外觀照片與本院99年1月14日審理時之
    勘驗結果等資料附卷可憑（見警卷第17頁、第20頁下方照片
    、第23頁至第25頁、本院卷第107頁正面至背面）。
  (二)至於上開不同向之二車發生碰撞之原因，係因被告駕駛之營
    業用大客車原沿臺南縣永康市○○○路內側快車道由東向西
    方向行駛，在交通號誌為全紅時，貿然闖越本件肇事之交岔
    路口，與沿台南縣永康市○○○街由南往北行駛，違規闖紅
    燈之被害人所騎乘之機車發生碰撞，還是被告駕駛之營業用
    大客車係於交通號誌為綠燈時，由東向西通過中正北路東側
    之停止線，係因不同向即由南往北之被害人所騎乘之機車闖
    紅燈，才發生碰撞所致？
  (三)依據本院於99年1月14日審理時勘驗本件肇事地點附近85度C
    商家所設置之監視錄影光碟之結果：「一、光碟由（上方畫
    面顯示20：59：50）開始播放，由右下角視窗可以看見，當
    時有由中正七街由南向北方向之車輛在停等紅燈，而中正北
    路東西向有車輛在通行。二、在光碟上方畫面顯示21：00：
    57時，原來在中正七街由南向北方向停等紅燈之車輛開始起
    駛，畫面撥放至21：01：00後，直接跳到畫面顯示21：01：
    39 秒繼續播放。三、在光碟上方畫面顯示21：01：42（即
    左下角畫面顯示1：14）時，由中正七街由南向北方向出現
    一輛箱型車輛在行駛；在畫面顯示21：01：44時，出現一台
    機車行駛在該休旅車後方，該機車騎士並未戴安全帽；在畫
    面顯示21：01：48時，上開休旅車停下來等紅燈，但是原騎
    乘在後之機車由該休旅車之右方繼續前行，此時中正北路東
    西向有車輛在通行，在畫面顯示21：01：52時，該未戴安全
    帽之機車騎士有停在該休旅車右前方等紅燈。四、在光碟上
    方畫面顯示：21：02：32時（左下角畫面2：04），上開休
    旅車及未帶安全帽之機車騎士開始起駛，這時畫面中間上方
    顯示中正七街之號誌為紅燈，在光碟上方畫面顯示21：02：
    36時（左下角畫面顯示2：08時）中正七街轉為綠燈。五、
    在光碟畫面顯示21：02：32時（左下角畫面2：4），原未帶
    安全帽機車騎士車燈後方之光點消失。六、在光碟上方畫面
    顯示21：02：34時（左下角畫面2：6），有一台綠色遊覽車
    出現在畫面右方；在光碟上方畫面顯示21：02：35時（左下
    角畫面2：7）由中正北路東向西進入交岔路口中央附近，在
    畫面顯示21：02：36時（左下角畫面2：8）由中正北路東向
    西通過本件交岔路口後，在畫面顯示21：02：37時（左下角
    畫面2：09）停在畫面左方未見移動，繼續播放，21：02：3
    8時（左下角畫面2：10）該遊覽車有動了一下，又停住，此
    時可見中正七街由南向北方向有車輛陸續在通行。七、在光
    碟畫面顯示21：02：51時（左下角畫面2：23）中正七街之
    號誌由綠燈轉為黃燈，於21：02：53時（左下角畫面2：2 5
    ）號誌轉為紅燈。」，及公訴檢察官當庭陳稱上開監視畫面
    中未戴安全帽之騎士即為被害人等語可知【見本院卷第107
    頁正面、反面，至於本院上開勘驗結果一、二、三、六原載
    「中正七街由北往南」等語係「中正七街由南往北」等語之
    誤載，及上開勘驗結果六原載「中正北路西向東」等語係「
    中正北路東向西」等語之誤載，此由上開監視器係設置於被
    害人由南往北行向中正七街之右側（見臺灣臺南地方法院檢
    察署98年度核交字第125號卷宗「下爭系爭偵A卷」第18頁至
    第19頁），及比對警卷第17頁道路事故現場圖之記載可知，
    本院已於99年5月11日言詞辯論終結後，命書記官更正上開
    筆錄之記載，附此敘明】，本件肇事路口當時有交通號誌之
    管制，於本件事故發生前，被害人先於伊行向即中正七街由
    南往北方向等候紅燈，惟中正七街係於上開勘驗光碟畫面顯
    示21時2分36秒時始轉換為綠燈，但被害人卻於該光碟畫面
    顯示21時2分32秒時已自原停等紅燈處起駛。再參酌上開勘
    驗結果該光碟畫面顯示21時2分37秒時被告所駕駛之營業大
    客車有停止動作，及被害人所騎乘之機車遭被告所駕駛之大
    客車撞擊後，該機車之車身係卡在該大客車左前輪下、被移
    動14.2公尺（見警卷第17頁道路事故現場圖所示B車刮地痕
    14.2公尺、警卷第20頁下方、第23-24頁之現場照片），顯
    見二車在該光碟畫面顯示21時2分37秒之前已發生碰撞，因
    此，被害人有闖紅燈之行為無訛，且此為兩造所不爭執（見
    本院卷第164頁正面）。
  (四)惟本件肇事之交岔路口有全紅號誌3秒之設計，亦即中正七
    街轉換為綠燈前，不論南北向之中正七街或者東西向之中正
    北路號誌皆為紅燈、時間長達3秒，此有台南縣政府98年11
    月23日府工交字第0980278186號函、98年12月25日府工交字
    第0980302316號函、99年1月28日府工交字第0990017304號
    函各1份附卷可參（見本院卷第76-77頁、第97頁、第118-11
    9頁），因此，被害人之中正七街由南往北行向號誌既於上
    開勘驗光碟畫面顯示21時2分36秒轉換為綠燈，則被告行向
    之中正北路由東向西之號誌在上開光碟畫面顯示為21時2分
    33秒至21時2分35秒時，號誌係紅燈。因此，次應審究者為
    ：被告係於上開勘驗光碟畫面顯示為何時，由東向西通過中
    正北路東側停止線？
  (五)由前述之勘驗結果可知，被告所駕駛之系爭A車雖於該光碟
    畫面顯示為21時2分34秒出現在畫面右方，再參照上開錄製
    上開勘驗光碟監視器係設置於被害人中正七街南往北車道之
    右側（見系爭偵A卷第18-19頁），與中正七街路緣至中正北
    路東邊停止線距離約15.5公尺，有台南縣警察局永康分局99
    年4月1日南縣永警五字第0990006086號函1份附卷可參【見
    本院卷第148-150頁，雖然該函文稱本件肇事地點之路面已
    於本事故發生後重新鋪設，然比對該函文所附即本院卷第15
    0頁之道路事故現場圖及警卷第17頁之道路事故現場圖，二
    者就車道、安全島等固定設計變動不大，且兩造對該函文所
    稱重新鋪設後之該事故地點現狀與本件事故發生時之狀態應
    所差無幾，並不爭執（見本院卷第164頁背面），因此，本
    院仍以該函文所記載之資料作為本件判斷之依據，而認該函
    文有證明力，附此敘明】，因此，被告陳稱其於該光碟畫面
    顯示為21時2分34秒時已通過中正北路東向西車道之東側停
    止線，固非無據，惟既然被告行向之中正北路由東向西之號
    誌在上開光碟畫面顯示為21時2分33秒至21時2分35秒時，號
    誌係紅燈，已如前述，則被告有無可能係於該光碟畫面顯示
    21時2分33秒起通過其行向中正北路東側之停止線，而有公
    訴人所指稱於全紅號誌時通過停止線之闖紅燈行為？
  (六)被告迭稱於本件事故發生時，其時速係40公里左右（見警卷
    第2頁、系爭偵A卷第10頁、本院卷第167頁背面），且由系
    爭A車之行車紀錄器之紀錄觀之，其當時時速確實為40公里
    ，換算每秒速度為11公尺，有台灣省臺南區車輛行車事故鑑
    定委員會98年9月24日南鑑字第0985902931號函1份附卷可參
    （見本院卷第51頁），而此亦為兩造所不爭執（見本院卷第
    164頁正面），因此，足認肇事前被告之時速係40公里、每
    秒得行走11公尺。而中正七街路緣至中正北路東邊停止線之
    距離約15.5公尺，已如前述，因此，被告駕駛系爭A車以時
    速40公里之速度，自中正北路東邊停止線駛至遭設置於中正
    七街之監視器所拍攝，所需時間僅在1秒左右，並非不可能
    。
  (七)又中正北路東向西方向停止線距離被害人所騎乘系爭B車刮
    地痕起點約29.4公尺，中正七街路緣至中正北路東邊停止線
    距離15.5公尺，有台南縣警察局永康分局99年4月1日南縣永
    警五字第0990006086號函1份附卷可參（見本院卷第148-150
    頁）。因此，被告所駕駛之系爭A車遭設置於中正七街路緣
    附近之上開勘驗監視器所拍攝之出現地點距離系爭B車刮地
    痕起點之距離約13.9公尺（29.4-15.5＝13.9）。故公訴人
    陳稱由上開監視器所拍攝光碟之勘驗結果得知，在該光碟畫
    面顯示21：02：37時，被告之車輛已靜止不動，故可推斷被
    害人應係於光碟畫面顯示21：02：36之時間點內遭被告撞擊
    ，然被告係於21：02：34秒數之將結束時行經該該畫面之右
    方處，而於21：02：36秒數之剛開始撞擊被害人，並非顯不
    可能之事，亦即被告出現該畫面之右方時間點實際秒數之時
    間點係34秒9，而被告撞擊被害人之實際秒數時間點係36秒1
    ，而於1.2秒之時間內，被告之車輛共跑了約13.32公尺（即
    11.1公尺×1.2秒），而參酌中正七街路邊緣線至機車倒地
    刮地痕起點亦約13公尺左右可資為證等語，並非無據。
  (八)另中正北路全紅3秒之前，係黃燈4秒，有台南縣政府99年1
    月28日府工交字第0990017304號函檢送相關燈號步階及秒數
    運作示意圖1份附卷可參（見本院卷第119頁），而被害人之
    中正七街由南向北行向係於上開勘驗監視器光碟畫面顯示21
    時2分36秒由紅燈轉換為綠燈，被告時速40公里、每秒得行
    走之距離係11公尺，均已如前述，因此，被告於其行向號誌
    黃燈4秒及全紅3秒之過程中得行走之距離係77公尺。然參以
    本件肇事路口中正北路東側安全島與西側安全島之距離係34
    .8公尺，有台南縣警察局永康分局99年4月1日南縣永警五字
    第0990006086號函載稱在卷（見本院卷第150頁），故不論
    如何，被告斷不可能於綠燈時通過中正北路東側停止線，然
    被告卻迭稱其通過東側停止線時號誌為綠燈云云（見警卷第
    2頁、本院卷第167頁、第168頁正面、背面），足見被告有
    為掩飾其闖紅燈之行為，而故為上開綠燈通過停止線卸責之
    詞之情。
  (九)而由證人乙○○於本院98年12月8日審理時證稱：「（問：
    你看到情形為何？）機車係由八十五度Ｃ的巷子出來，當時
    他的行向係為紅燈。」、「（問：當時中正北路燈號為何？
    ）是綠燈。」、「（問：你從何處看到？）我是由鹽行往高
    速公路看到中正北路是綠燈的，我並未看到機車行向的號誌
    ，我猜想中正北路既是綠燈，機車行向應是紅燈。」、「（
    問：當時你離路口多遠？）我離路口約五十公尺的時候看到
    我的行向是紅燈，後來號誌變為綠燈，我前面等紅燈的車輛
    都已經通過路口了，就看到機車從一台休旅車的旁邊闖紅燈
    出來。」、「（問：你是否確定你是看到你的行向號誌是綠
    燈後才看到該輛機車過來？）是的，當時我前面等紅燈的車
    輛在號誌變為綠燈時已陸續通過路口，才看到八十五度Ｃ方
    向，有一台白色休旅車機車就是從該休旅車旁邊闖入路口。
    」等語可知（見本院卷第82頁背面至第83頁正面），證人乙
    ○○係證稱在看到被害人騎乘機車沿中正七街闖紅燈行駛出
    來時，伊所行駛之中正北路之號誌已由紅燈轉換為綠燈。然
    由上述勘驗監視器光碟結果可知，被害人騎乘機車係於該光
    碟畫面顯示21時2分32秒開始起駛，在光碟畫面顯示21時2分
    36秒時中正七街號誌由紅燈轉換為綠燈，而參照台南縣政府
    99年1月28日府工交字第0990017304號函檢送相關燈號步階
    及秒數運作示意圖可知（見本院卷第119頁），證人乙○○
    看到被害人之機車從中正七街闖紅燈行駛出來時，證人乙○
    ○所行駛中正北路方向之號誌應該至少長達21秒之紅燈後、
    始可能轉換為綠燈。因此，證人乙○○所述顯與事實不符，
    不足採信。
  (十)至於辯護人雖辯稱：勘驗附近商家之監視錄影光碟畫面結果
    可知，該監視錄影資料出現被告所駕駛之車輛之時間，與被
    害人行向即中正七街號誌轉換為綠燈之時間相差2秒，而該
    監視畫面出現被告車輛畫面之地點至二車撞擊點約12公尺，
    因此，系爭A車當時之時速約每秒6公尺；而中正北路東向西
    之東邊停止線至監視畫面出現被告車輛畫面之地點，二者距
    離20公尺，因此，被告車輛在通過停止線到達二車碰撞地點
    共計行走約5.3秒之時間，參考卷內所附該交岔路口號誌運
    作之秒差情形，被告應在綠燈時進入該交岔路口，又公訴人
    既以監視器畫面資料作為主張被告係於號誌全紅時進入交岔
    路口之依據，則不得再以被告時速40公里作為推論被告所駕
    駛之車輛進入該交岔路口之依據云云。然辯護人所述上開距
    離與台南縣警察局永康分局99年4月1日南縣永警五字第0990
    006086號函所記載員警至肇事現場實際繪測之距離（見本院
    卷第150頁）並不相符，且被告亦不爭執其當時時速係40公
    里亦即每秒之距離係11公尺，已如前述，因此，辯護人以上
    開揣測之距離，辯稱本件事故發生時，被告之時速係每秒6
    公尺云云，以此速度言之，被告應係於綠燈時通過停止線云
    云，自屬無據，自難為被告有利之認定。
  (十一)綜上所述可知，被告雖於上開勘驗光碟所顯示21時2分34秒
    出現在畫面右方，足見其於該時已通過中正北路東邊停止線
    。然由上開光碟畫面顯示21時2分36秒時，被害人行向之中
    正七街轉換為綠燈及該路口號誌時制運作情形及秒數表可知
    ，被告行向之中正北路於該光碟畫面顯示21時2分33秒至35
    秒時，應為全紅號誌。而以被告之車速每秒11公尺言之，其
    以1秒左右之時間通過東邊停止線出現在光碟畫面右方位置
    ，並非顯不可能之事；又參以被告迭稱其係綠燈通過東邊停
    止線之顯與事實不相符合之語，有畏罪情虛，而故為卸責之
    詞之情；另證人乙○○之證述顯與事實不符，亦難為被告有
    利之認定；因此，公訴人指稱被告係於全紅號誌駕駛系爭A
    車通過停止線，而與闖越紅燈之被害人所騎乘之系爭B車發
    生撞擊，自足信為真實。而本件交通事故經臺灣省臺南區車
    輛行車事故鑑定委員會鑑定之結果亦認為：如被告所駕駛之
    大客車於全紅時相進入路口發生撞擊，則被告與被害人未依
    號誌指示行駛，闖越紅燈，同為肇事因素，有台灣省臺南區
    車輛行車事故鑑定委員會98年9月24日南鑑字第0985902 931
    號函檢送之鑑定意見書1份附卷可參（見本院卷第51-52頁）
    ，足認被告就本件交通事故之發生，確有過失甚明。
  (十二)本件交通事故之發生，被害人有闖紅燈、騎乘機車未配戴安
    全帽等違規行為，為兩造所不爭（見本院卷第164頁正面）
    ，而被害人騎乘機車闖紅燈與被告駕駛大客車闖紅燈同為
    本件交通事故發生之肇事因素，已如前述，因此，另應審究
    者為：被害人是否尚須就伊未帶安全帽之違規行為負與有過
    失之責？查，按騎乘機車應戴安全帽，為道路交通安全規則
    第88條所明定，其立法理由應係在避免交通事故傷亡損害之
    擴大，而被害人所受如事實欄記載之重傷害，主要傷勢均集
    中於頭部，因此，被害人既因己身未依規定配戴安全帽之行
    為，致發生如事實欄記載重傷害之結果，伊就損害發生之擴
    大，當然需負與有過失之責。而被害人雖需就伊闖紅燈、騎
    乘機車未配戴安全帽之違規行為負與有過失之責，惟按過失
    傷害罪規範之目的，在處罰行為人因個人之過失而致他人受
    有傷害之行為，祇以行為人之有過失為致傷害之一原因為已
    足，有司法院字第631號解釋意旨可供參照，故縱認被害人
    對於本件交通事故之發生，雖有前述之過失，仍不能解免被
    告應負之過失責任。
  (十三)被害人因本件交通事故受有如事實欄記載之重傷害，有財團
    法人奇美醫院98年2月6日診斷證明書2份、98年8月13日（98
    ）奇醫字第4148號函1份在卷可佐（見系爭偵A卷第53-54頁
    、本院卷第42-43頁），伊所受之重傷害與被告前開過失行
    為間，有相當之因果關係甚明。
  (十四)綜上所述，本件事證已臻明確，被告業務過失重傷害犯行堪
    以認定，應予依法論科。
四、論罪科刑之理由─
  (一)本件事故發生時，被告受僱於統聯汽車客運股份有限公司擔
    任司機一職，業據其陳稱在卷（見本院卷第167頁正面），
    竟駕車闖紅燈致被害人受有如事實欄記載之重傷害，核其所
    為，係犯刑法第284條第2項後段之業務過失重傷害罪。又其
    於肇事後於警方尚不知何人犯罪前，即主動向前往處理之員
    警坦承肇事，並接受裁判等情，有臺南縣警察局永康分局道
    路交通事故肇事人自首情形紀錄表在卷可憑（見警卷第31頁
    ），符合刑法第62條前段規定之自首要件，爰依法減輕其刑
    。
  (二)本院審酌被告為職業司機，駕駛車輛本應更謹慎小心，以維
    自身及參與道路交通者之安全，竟疏未注意於全紅號誌時闖
    越紅燈而肇事，實屬不該，並致被害人受有如事實欄記載之
    重傷害，所生損害重大，且犯後否認犯行，迄今未與被害人
    達成和解，惟念其除本件外，並無其他刑事犯罪紀錄，有臺
    灣高等法院被告前案紀錄表1份附卷可參，素行尚佳，而被
    害人對本件交通事故之發生亦有前述之過失等一切情狀，量
    處如主文所示之刑。
五、適用之法律─
  (一)刑事訴訟法第299條第1項前段。
  (二)刑法第284條第2項後段、第62條前段，刑法施行法第1條之1
    。
本案經檢察官丙○○到庭執行職務。
中    華    民    國    99    年    5     月    25    日
                        交通法庭  法  官  陳淑勤
以上正本證明與原本無異。
如不服本判決應於收受本判決後10日內向本院提出上訴書狀，並
應敘述具體理由。如未敘述上訴理由者，應於上訴期間屆滿後20
日內向本院補提理由書狀（均須按他造當事人之人數附繕本）「
切勿逕送上級法院」。
                                  書記官  謝國欽
中    華    民    國    99    年    5     月    26    日
附錄本案論罪科刑法條全文：
中華民國刑法第284條（過失傷害罪）：
因過失傷害人者，處6月以下有期徒刑、拘役或5百元以下罰金，
致重傷者，處1年以下有期徒刑、拘役或5百元以下罰金。
從事業務之人，因業務上之過失傷害人者，處1年以下有期徒刑
、拘役或1千元以下罰金，致重傷者，處3年以下有期徒刑、拘役
或2千元以下罰金。
附記事項：告訴人或被害人對於判決如有不服，請具備理由逕向
檢察官聲請檢察官提起上訴，其上訴期間之計算，係以檢察官收
受判決正本日期為準。

司法院資訊處製作；財團法人民間司法改革基金會備份。
